【裁判字號】    89,上,843
【裁判日期】    900703
【裁判案由】    給付製作費
【裁判全文】
臺灣高等法院民事判決  八十九年度上字第八四三號
      上  訴  人    富國錄音股份有限公司
      法定代理人    江煌雄
      法定代理人    李南生
右當事人間給付製作費事件，上訴人對於中華民國八十九年六月二十一日臺灣臺北地
方法院八十九年度訴字第六六五號第一審判決提起上訴，本院判決如左：
      主      文
原判決關於駁回上訴人左列第二項之訴部分及該部分假執行之聲請並訴訟費用之裁判
均廢棄。
被上訴人應給付上訴人新台幣壹佰零柒萬伍仟陸佰伍拾元，及自民國八十九年二月十
五日起至清償日止，按年息百分之五計算之利息。
第一、二審訴訟費用除確定部分外由被上訴人負擔。
本判決於上訴人以新台幣拾玖萬元供擔保後得假執行，但被上訴人於假執行程序實
施前以新台幣壹佰零柒萬伍仟陸佰伍拾元為上訴人預供擔保後，得免為假執行。
      事實及理由
甲、程序方面：
    查上訴人於民國八十九年五月十七日民事準備書(二)狀提出附表一及附表二，列明
    請求金額、工作項目內容及工作人員名單，並請求原審傳訊工作人員作證；又上
    訴人業於八十九年六月七日提出民事陳報暨聲請調查證據狀，除聲請調查證據外
    ，並列明各紙工作憑單上簽名人員及所屬公司，另說明無法取得被上訴人公司員
    工地址之原因，足見上訴人並無意圖延滯訴訟，或因重大過失，逾時始行提出攻
    擊方法之情形，並不發生民事訴訟法第四百四十七條失權之效果，故其於原審及
    本院所提出之攻擊方法無礙訴訟之終結，合先敘明。
乙、實體方面：
一、本件上訴人主張：被上訴人委託上訴人製作十餘部卡通及綜藝節目之配音、和聲
    、字幕、打字及拷貝等相關工作，上訴人已陸續完成前開工作，被上訴人自應依
    約給付製作費新台幣（下同）一百八十一萬七千一百五十元，惟被上訴人自八十
    七年起即拖延給付上開製作費用，其間僅零星支付節目「小獅王」部分三十八萬
    二千五百元、「東洋魔女」部分三十萬零五百元，及於八十八年十月一日以支票
    給付五萬元，其餘一百零八萬四千一百五十元均未給付，屢經催討，被上訴人均
    置之不理，上訴人爰依承攬之法律關係向被上訴人請求給付一百零八萬四千一百
    五十元及其遲延利息等情。原審判決上訴人及一審共同原告飛向未來傳播有限公
    司敗訴，上訴人就其不利部分聲明上訴請求廢棄改判，嗣於本院審理中減縮上訴
    聲明為被上訴人應給付上訴人一百零七萬五千六百五十元，願供擔保，請准宣告
    假執行，減縮部分已確定，至一審共同原告飛向未來傳播有限公司則未據聲明不
    服。
二、被上訴人則以：民事訴訟當事人主張有利之事實，本即應由當事人就其有利事實
    舉證，惟上訴人迄今均未舉證有為被上訴人從事配音、過帶及字幕等製作工作，
    縱其能證明，被上訴人亦未曾與其約定製作節目之報酬，上訴人請求被上訴人給
    付製作費用，顯屬無據。又上訴人提出之「請款明細表」及「工作憑單」等單據
    均係其單方面製作之文書，不足為被上訴人積欠製作費用之證明，且實際上被上
    訴人亦未積欠上訴人任何製作費用，上訴人之請求為無理由等語，資為抗辯。並
    聲明(一)駁回上訴人之上訴。(二)如受不利之判決，願供擔保請准免為假執行。
三、本件上訴人主張兩造曾訂約被上訴人曾交由上訴人製作十餘部卡通及綜藝節目之
    配音、和聲、字幕、打字及拷貝等相關工作，上訴人目前已完成前開工作，被上
    訴人應給付其製作費一百八十一萬七千一百五十元，除已給付部分外，尚欠一百
    零七萬五千六百五十元，被上訴人則以其雖曾交由上訴人製作，惟所有之製作費
    均已付清，未積欠任何費用等語為辯，經查：
  (一)關於附表一編號五十七號以下節目之過帶費用部分：查被上訴人法定代理人李南
    生於原審承認其公司員工有林文如、李向陽、鐘姓員工三人，並承認工作憑單上
    李南生為其親簽（原審卷第一五四頁參照），上訴人依被上訴人法定代理人承認
    部分，總計金額為十萬零二千九百五十元（如附表二有工作憑單附原審卷可稽（
    原審卷第九－四十八頁），上訴人此部分請求，洵屬有據。
  (二)關於附表一「小獅王」、「東洋魔女」、「智慧王國」三節目之配音、合聲、字
    幕等後製工作之製作費部分：
    1.查依本院向東森公司及台視公司函詢之結果，屬於本件上訴人請求製作費之節
      目者，有「森林大帝獅子王」（即「小獅王」）、「勝利女排（ATTACKER YOU
      ）」（即「東洋魔女」）、「智慧王國」三部，有東森公司八十九年九月一日
      東傳總字第００一八二號函及台視公司八十九年十一月十六日（）台視元節
      字第０三五三號函附卷可稽（本院卷第三０、四十二頁），上訴人係承作配音
      、合聲、字幕等後製工作。至於節目名稱之不同，係因電視台重新命名之故（
      按同一卡通節目在不同電視台播出，往往有不同之名稱，為眾所週知），且觀
      之「森林大帝獅子王」與「小獅王」之集數均為五十二集，「勝利女排」與「
      東洋魔女」之集數均為五十八集乙節亦可得知係同一節目之佐證。
    2.次查依被上訴人於原審所提被證一之上訴人公司於八十八年六月一日請款單（
      原審卷第一二七頁）之記載，被上訴人係給付「智慧王國」節目第二十九至三
      十二集之音效費，亦顯然可證被上訴人有委託上訴人承製「智慧王國」節目之
      後製工作。
    3.再查，被上訴人曾零星支付「小獅王」節目之部分費用三十八萬二千五百元及
      「東洋魔女」節目之部分費用三十萬零五百元（起訴狀第三頁及原證一參照）
      ，亦可佐證被上訴人曾委託上訴人承製上開二節目之後製工作。
    4.末查依證人黃志遠於本院九十年二月十二日庭訊時證稱：「我有印象的是如八
      十九年八月二十日上訴理由狀暨調查證據狀之附表所打勾的部分共有十九部錄
      影帶」、「這十九部錄影帶的製作費均有付錢，但是否有付清則不清楚」（見
      本院卷第八０頁）等語，可證被上訴人曾委託上訴人承製「智慧王國」及「小
      獅王」二節目之後製工作，且被上訴人僅給付部分製作費。
    5.綜上所述，被上訴人確曾委託上訴人製作「智慧王國」、「小獅王」及「東洋
      魔女」三部節目，故上訴人得請求此三部節目之製作費為：
      (1)「智慧王國」一至二十六集，共計二十萬零八千元（即附表一編號、、
        、四項），32,000＋16,000＋48,000＋112,000＝208,000。
      (2)「小獅王」一至五十二集，扣除已付部分，共計六萬元（即附表一編號、
        、、、五項），8,500＋76,500＋51,000＋297,500＋9,000－382,5
        00＝60,000。
      (3)「東洋魔女」一至五十八集，扣除已付部分，共計十九萬二千五百元（即附
        表一編號、、、四項），42,500＋51,000＋59,500＋340,000－300
        ,500＝192,500。
      (4)三部節目製作費總計四十六萬零五百元（即附表三），208,000＋60,000＋1
        92,500＝460,500。
  (三)關於附表一「威廉熊闖天涯」、「淘氣管家婆」、「鹹蛋超人」、「魔天戰神」
    、「電腦孩子王」五節目之製作費部分：
    1.關於被上訴人確曾委託上訴人承製本件系爭節目之後製工作之事實，有各實際
      承做節目之工作人員八十七年間親簽之請款明細表（上證二號－本院卷第一六
      四頁參照）可稽，上開請款明細表之真正，業經各該請款人到庭證述屬實（本
      院九十年五月七日準備程序筆錄－本院卷第二二九－二三四頁參照）。上訴人
      已將上開請款明細表整理如附表五，可證被上訴人確曾委託上訴人承製本件系
      爭節目中之「東洋魔女一至五十八集」、「小獅王一至五十二集」、「威廉熊
      闖天涯一至二十六集」、「淘氣管家婆一至六集」、「智慧王國一至二十六集
      」、「鹹蛋超人一至二集」、「魔天戰神三十一至三十七集」、「電腦孩子王
      七至八集」等節目。
    2.上訴人目前持有如本院卷第二一三頁附表七所示之節目帶子，足證被上訴人確
      曾委託上訴人承製「東洋魔女」、「小獅王」、「威廉熊闖天涯」等節目，否
      則上訴人何能取得各該節目之原版母帶？又何能從原版母帶拷貝一份以供從事
      配音等後製工作用之工作帶？被上訴人確曾委託上訴人承製各該節目已足認定
      。
    3.承上，被上訴人就「威廉熊闖天涯」、「淘氣管家婆」、「鹹蛋超人」、「魔
      天戰神」、「電腦孩子王」五部節目，亦應給付製作費三十萬三千五百元予上
      訴人（附表四）：
      (1)「威廉熊闖天涯」一至二十六集，共計二十二萬一千元（即附表一編號、
        、、四項），51,000＋42,500＋59,500＋68,000＝221,000。
      (2)「淘氣管家婆」一至六集，共計五萬一千元（即附表一編號、二項），
        25,500＋25,500＝51,000。
      (3)「鹹蛋超人」場租費一千元（即附表一編號）。
      (4)「魔天戰神」三十一至三十七集字幕費，共計一萬七千五百元（即附表一編
        號之部分），87,500／35＝2,500（每集費用），2,500×7＝17,500。
      (5)「電腦孩子王」七至八集，共計一萬三千元（即附表一編號之部分），84
        ,500／13＝6,500(每集費用），6,500×2＝13,000。
      (6)五部節目製作費總計三十萬三千五百元，221,000＋51,000＋1,000＋17,500
        ＋13,000＝303,500。
  (四)依證人黃志遠證稱：「製表日期八十七年八月十七日的應收帳款是迪茂國際廣告
    事業有限公司在我移交時所欠的款項，這些報表均是電腦製作的，但報表上的金
    額我不太肯定，欠的是玖拾貳萬伍仟佰伍拾元及柒拾肆萬捌仟陸佰元」（本院
    卷第八十一頁）等語可知，被上訴人至八十七年八月十七日時，尚欠上訴人一百
    六十七萬三千九百五十元（925,350＋748,600＝1,673,950)，足證被上訴人確有
    委託上訴人承製多部節目而負欠部分製作費乙節，堪可認定。本件被上訴人抗辯
    其已清償一百六十七萬三千五百元云云，然查：被上訴人委託製作之金額總計為
    二百九十五萬九千二百五十元（詳如附表一所示），再加上被上訴人所提被證一
    號中九紙支票以外之被上訴人主張已支付現金之富國錄音工作憑單第四三六五號
    、第四三號、第四八七六號、及八十八年六月一日請款單之四萬五千五百五十元
    （1,500＋10,000＋1,500＋32,500＝45,550），總計為三百萬零四千八百元（2,
    959,250＋45,550＝3,004,800）。被上訴人就前開製作金額，僅給付被證一所示
    八十七年一月十二日之十萬元，八十七年五月八日之三萬五千五百元、八十七年
    六月四日之十五萬元、八十七年六月十一日之二十萬元、八十七年九月四日之三
    十萬元、八十八年五月六日之三十萬元、八十八年四月六日之三十八萬二千五百
    元及八十八年十月一日之五萬元等八紙支票，合計金額為一百五十一萬八千元（
    100,000＋35,500＋150,000＋200,000＋300,000＋300,000＋382,500＋50,000＝
    1,518,000)，再加上被證一之九紙支票以外之其餘四紙付款憑據四萬五千五百五
    十元部分，總計被上訴人已給付一百五十六萬三千五百五十元（ 1,518,000＋45
    ,550＝1,563,550)。至於被證一所示八十八年八月二十一日之十一萬元支票，上
    訴人主張從未收受，被上訴人未舉證曾為交付，自不足為其有利之認定。因此，
    被上訴人尚積欠上訴人製作費一百四十四萬一千二百五十元，超過上訴人之請求
    （一百零七萬五千六百五十元），被上訴人主張其若有欠款，亦只欠十四萬六千
    元，亦無可採。至其將給付與訴外人飛向未來公司之款項拿來向上訴人扣抵，亦
    顯無理由。是則，被上訴人所辯本件製作費業已全部清償，或僅欠十四萬六千元
    等情，並無法舉證以實其說，其抗辯委不足採，應認上訴人之主張為真實。
四、綜上所述，本件上訴人依承攬之法律關係求為判命被上訴人給付一百零七萬五千
    六百五十元本息，尚屬有據，原審失察，遽予駁回其訴，尚有未洽，上訴論旨，
    執以前詞指摘原判決此部分不當，聲明廢棄改判，為有理由，應予廢棄改判如主
    文第二項所示。
五、假執行之宣告：本件兩造均陳明願供擔保請准宣告假執行及免假執行，均核無不
    合，爰分別酌定相當之擔保金額准許之。
丙、據上論結，本件上訴為有理由，依民事訴訟法第四百五十條、第七十八條、第四
    百六十三條、第三百九十條第二項、第三百九十二條，判決如主文。
中      華      民      國    九十      年      七      月      三      日
                                民事第八庭
                                    審判長法  官  鄭  三  源
                                          法  官  王  淇  梓
                                          法  官  郭  松  濤
右正本係照原本作成。
如不服本判決，應於收受送達後二十日內向本院提出上訴書狀，其未表明上訴理由者
，應於提出上訴後二十日內向本院補提理由書狀（均須按他造當事人之人數附繕本）
上訴時應提出委任律師或具有律師資格之人之委任狀；委任有律師資格者，另應附具
律師及格證書及釋明委任人與受任人有民事訴訟法第四百六十六條之一第一項但書或
第二項（詳附註）所定關係之釋明文書影本。
中      華      民      國    九十      年      七      月      五      日
                                          書記官  方  素  珍
附註：
民事訴訟法第四百六十六條之一（第一項、第二項）
對於第二審判決上訴，上訴人應委任律師為訴訟代理人。但上訴人或其法定代理人具
有律師資格者，不在此限。
上訴人之配偶、三親等內之血親、二親等內之姻親，或上訴人為法人、中央或地方機
關時，其所屬專任人員具有律師資格並經法院認為適當者，亦得為第三審訴訟代理人
。


司法院資訊處製作；財團法人民間司法改革基金會備份。
